臺灣高等法院刑事判決　　　　　　　 100年度上易字第1463號
上　訴　人
即　被　告　張國和
上列上訴人即被告因竊佔等案件，不服臺灣臺北地方法院99年度
易字第3384號，中華民國100年6月7日第一審判決（起訴案號：
臺灣臺北地方法院檢察署99年度偵字第24085號），提起上訴，
本院判決如下：
    主  文
上訴駁回。
    理  由
一、依刑事訴訟法第三百五十條、第三百六十一條、第三百六十
    二條、第三百六十七條規定，不服地方法院之第一審判決而
    上訴者，須提出上訴書狀，並應敘明具體理由，為上訴必備
    之程式；其所提出之書狀未敘述上訴理由，或僅曾以言詞陳
    述上訴理由者，均應於上訴期間屆滿後二十日內補提理由書
    於第一審法院。第一審法院經形式審查，認逾期未補提上訴
    理由者，應定期間先命補正，逾期未補正者，為上訴不合法
    律上之程式，應以裁定駁回。倘已提出上訴理由，但所提非
    屬具體理由者，則由第二審法院以上訴不合法律上之程式，
    判決駁回。而所謂具體理由，必係依據卷內既有訴訟資料或
    提出新事證，指摘或表明第一審判決有何採證認事、用法或
    量刑等足以影響判決本旨之不當或違法，而構成應予撤銷之
    具體事由，始克當之（例如：依憑證據法則具體指出所採證
    據何以不具證據能力，或依憑卷證資料，明確指出所為證據
    證明力之判斷如何違背經驗、論理法則）；倘僅泛言原審判
    決認定事實錯誤、違背法令、量刑失之過重過輕微，而未依
    上揭意旨指出具體事由，或形式上雖已指出具體事由，然該
    事由縱使屬實，亦不足以認為原審判決有何不當或違法者（
    例如：對不具有調查必要性之證據，法院未依聲請調查亦未
    說明理由，或援用證據不當，但除去該證據仍應為同一事實
    之認定），皆難謂係具體理由，俾與第二審上訴制度旨在請
    求第二審法院撤銷、變更第一審不當或違法之判決，以實現
    個案救濟之立法目的相契合，並節制濫行上訴（最高法院九
    十七年度台上字第八九二號判決參照）。又觀諸刑事訴訟法
    第三百六十一條修正之立法說明三，謂「原審法院對上訴書
    狀有無記載理由，應為形式上之審查，認有欠缺，且未據上
    訴人自行補正者，應定期間先命補正，爰於第三項後段明定
    。至上訴理由是否具體，係第二審法院審查範圍，不在命補
    正之列」，故修正後該規定所指應由第一審法院先命補正之
    「上訴書狀未敘述理由」，係指上訴書狀僅聲明對原審判決
    不服，就不服理由未為任何敘述，自形式上觀察，可認係未
    提出上訴理由之情形而言，若上訴書狀對不服之理由已有所
    敘述，僅敘述不具體者，究有別於「未敘述理由」，自不生
    應依該規定命補正之問題。同此旨趣，刑事訴訟法第三百六
    十七條增列為不合法情形之「上訴書狀未敘述理由」者，亦
    應採相同解釋。又上訴書狀已敘述上訴理由，但所述不「具
    體」者，雖非「上訴書狀未敘述理由」一語涵攝之範圍，然
    既不符合「上訴書狀應敘述『具體』理由」之規定，仍屬上
    訴「不合法律上之程式」，且依上開立法說明，此類不合法
    ，不在得補正之列，法院自毋庸命補正；而由第二審法院逕
    認上訴不合法，以判決駁回（最高法院九十七年度台上字第
    八九二號、第三五九九號、第三八八九號判決參照）。
二、經查，本件原判決依上訴人即被告張國和之供述，並參酌告
    訴人連慶壽、證人陳水蓮之指訴與證詞，另引用現場照片為
    證據，認定被告確有竊佔之犯行，因而論處被告犯刑法第三
    百二十條第二項之竊佔罪，並審酌被告佔用九龍大廈之地下
    室，經告訴代理人以管理委員會主任委員及所有權人代理人
    身分多次要求搬遷物品，惟多所拖延，及其竊佔之面積範圍
    、佔用期間、所得利益及所生損害，暨被告之素行、教育程
    度、生活狀況、犯罪後未坦承犯行之態度等一切情狀，量處
    有期徒刑四月，並諭知易科罰金之折算標準，均已詳敘其所
    憑證據、認定理由及量刑依據。從形式上觀察，原判決並無
    認定情事實錯誤、量刑瑕疵或違背法令之情形。
三、被告不服原判決，提起上訴，上訴意旨僅泛稱：其並無犯罪
    前科，原審量刑過重云云。惟查：被告前曾有違反稅捐稽徵
    法等犯罪紀錄，經法院判處罪刑，目前入監執行中，此有本
    院被告前科紀錄表可稽，被告竟稱其從小至大從無犯罪前科
    云云，顯與事實不符。且按刑事審判旨在實現刑罰權之分配
    的正義，故法院對有罪被告之科刑，應符合罪刑相當之原則
    ，使輕重得宜，罰當其罪，以契合社會之法律感情，此所以
    刑法第57條明定科刑時應審酌一切情狀，尤應注意該條所列
    10款事項以為科刑輕重之標準，俾使法院就個案之量刑，能
    斟酌至當。而「量刑輕重係屬事實審法院得依職權自由裁量
    之事項，苟已斟酌刑法第57條各款所列情狀而未逾越法定刑
    度，不得遽指為違法」（最高法院72年度臺上字第6696號判
    例參照）。茲查，原審對被告量刑，已於理由欄內詳予說明
    所斟酌考量之因素，且核無量刑不當之情事。是被告就原審
    已審酌之情事上訴請求輕判云云，非屬對於原判決有所指摘
    ，此部分亦難認屬具體之上訴理由。
四、被告提起上訴並未依據卷內訴訟資料或提出新事證，指摘或
    表明原判決有何足以影響判決本旨之不當或違法，而構成應
    予撤銷之具體事由，依前揭說明，本件上訴不合上訴之法定
    要件，應予駁回，並不經言詞辯論為之。
據上論斷，應依刑事訴訟法第三百六十七條前段、第三百七十二
條，判決如主文。
中    華    民    國   100    年    7     月    4     日
            刑事第二十庭  審判長法  官  周盈文
                                法  官  詹駿鴻
                                法  官  林海祥
以上正本證明與原本無異。
不得上訴。
                                書記官  林初枝
中    華    民    國   100    年    7     月    4     日